【裁判字號】    94,訴,1384
【裁判日期】    950208
【裁判案由】    洗錢防制法
【裁判全文】
臺灣臺南地方法院刑事判決              94年度訴字第1384號
公  訴  人  臺灣臺南地方法院檢察署檢察官
被      告  丙○○
選任辯護人  莊信泰律師
            賴鴻鳴律師
            黃俊達律師
上列被告因洗錢防制法等案件，經檢察官提起公訴（94年度偵字
第12655號），本院判決如下：
    主  文
丙○○幫助意圖為自己不法之所有，以詐術使人將本人之物交付
，處有期徒刑肆月，如易科罰金，以參佰元折算壹日，緩刑貳年
。
    事  實
一、丙○○因缺錢花用，經友人許必達告知可販賣帳戶，丙○○
    可預見他人購買人頭帳戶存摺之目的，在作為領取詐騙贓款
    之管道，竟仍基於幫助詐欺取財之不確定故意，於九十四年
    一月二十九日十二時許，透過許必達，將其所有中國信託商
    業銀行帳戶（帳號000000000000號）存摺、提款卡及密碼等
    ，以新臺幣（下同）一千元代價售出。嗣該名購買者果於九
    十四年二月十七日，先冒用中國信託商業銀行名義，以傳送
    手機簡訊方式催促乙○○儘速前去繳款，迨乙○○依簡訊所
    留電話號碼去電詢問後，該名不法之徒再佯裝要代為查詢，
    並謊稱查詢結果為信用卡遭冒用，之後更自稱係任職於金融
    犯罪中心之「林君權」，要乙○○至自動櫃員機凍結帳戶，
    使乙○○誤信為真，於九十四年二月十七日十九時五十八分
    至中華郵政自動櫃員機依指示操作，而將三萬七千五百六十
    九元轉帳至丙○○上開帳戶內，所匯入款項於同日即遭提領
    出三萬七千五百元。嗣乙○○發覺有異，始報警循線查獲上
    情。
二、案經臺南市警察局第二分局報告臺灣臺南地方法院檢察署檢
    察官偵查起訴。
    理  由
一、訊據被告丙○○對於上開犯罪事實，皆已坦承不諱，且被害
    人乙○○於警局就如何遭詐騙取財之過程亦指訴綦詳，並有
    中國信託商業銀行帳號000000000000號對帳單、中華郵政公
    司自動櫃員機交易明細表各一紙在卷為憑，事證明確，被告
    犯行洵堪認定。
二、核被告所為，係犯刑法第三十條第一項、第三百三十九條第
    一項幫助詐欺取財罪。公訴意旨雖認被告係犯刑法第三百四
    十條幫助常業詐欺取財罪，並聲請本院向中國信託商業銀行
    帳戶查詢被告申請立帳之000000000000號帳戶，於九十四年
    二月十七日匯入三筆二萬九千八百元、一筆九千九百元及一
    筆一萬三千一百七十四元之匯款人，以查明匯款原因是否基
    於受詐欺而為，如是，以施詐者在同一天有數次詐騙行為，
    足證施詐者有反覆實施賴詐騙維生之意，進而證明被告係基
    於幫助常業詐欺之意而販賣帳戶。然縱上開五名匯款者係因
    受詐騙而匯款，本案亦無其他客觀事證，足資證明被告對於
    該名收購帳戶者，日後將為幾次詐騙行為、詐騙多少金額、
    如欲為多次詐騙行為，有無恃詐騙為生之意、有無共犯等等
    有所預見，甚或明確知悉，公訴人漏未斟酌此點，其所聲請
    調查之證據應無必要，又其逕認被告有幫助常業詐欺之意，
    亦有未洽，惟其基本犯罪事實同一，本院自應予審理，並變
    更起訴法條。被告幫助他人犯罪，為從犯，依刑法第三十條
    第二項規定減輕其刑。審酌被告僅因缺乏經濟來源，即出賣
    帳戶做為人頭帳戶使用，不僅阻礙警方之查緝，助長詐騙行
    為日益猖獗，且造成被害人乙○○損失達三萬七千餘元，殊
    為不該，惟被告犯已知坦認犯行，態度良好，且被告尚無前
    科，素行良善等一切情狀，量處如主文所示之刑，並諭知易
    科罰金之折算標準。末查，被告前未曾受有期徒刑以上刑之
    宣告，有附卷被告全國前案紀錄表可按，本次係一時失慮而
    罹刑章，且被告犯後已與被害人和解，賠償其全部損失，有
    和解書一份在卷為憑，本院認被告經此偵審程序，當知所警
    惕，信無再犯之虞，併宣告緩刑二年，以啟自新。
三、公訴意旨另以：被告經由許必達販賣其中國信託商業銀行帳
    戶（帳號000000000000號）存摺、提款卡及密碼之行為，另
    犯洗錢防制法第九條第二項之罪。惟洗錢防制法第九條第二
    項所處罰之行為，係犯同法第二條第二款之罪，而依該法第
    二條第二款規定「本法所稱『洗錢』，係指掩飾、收收受、
    搬運、寄藏、故買或牙保他人因重大犯罪所得財物或財產上
    利益者」。又該法所指之「重大犯罪」，依同法第三條第一
    項第五款前段規定，係指犯刑法第三百四十條常業詐欺罪。
    本案被告所犯為刑法第三百三十九條第一項普通詐欺罪之幫
    助犯，並非刑法第三百四十條常業詐欺罪之幫助犯，已如前
    述，因此，被告販賣帳戶，尚不構成洗錢防制法所處罰之行
    為。惟因公訴人認被告此部分犯行與前揭論罪科刑之行為間
    ，有想像競合犯關係，屬裁判上一罪，爰不另為無罪之諭知
    ，附此敘明。
據上論斷，應依刑事訴訟法第二百九十九條第一項前段、第三百
條，刑法第三百三十九條第一項、第三十條、第四十一條第一項
前段、第七十四條第一款，罰金罰鍰提高標準條例第一條前段、
第二條，判決如主文。
本案經檢察官甲○○到庭執行職務
中    華    民    國    95    年    2     月    8     日
                  刑事第五庭    審判長法  官   鄧希賢
                                      法  官   張銘晃
                                      法  官   包梅真
以上正本證明與原本無異。
如不服本判決，應於收受送達後10日內向本院提出上訴書狀（應
附繕本）。
                                      書記官  張富
中    華    民    國    95    年    2     月    13    日
附錄法條：
中華民國刑法第339條
意圖為自己或第三人不法之所有，以詐術使人將本人或第三人之
物交付者，處5年以下有期徒刑、拘役或科或併科1千元以下罰金
。
以前項方法得財產上不法之利益或使第三人得之者，亦同。
前二項之未遂犯罰之。


司法院資訊處製作；財團法人民間司法改革基金會備份。
